臺灣高等法院民事判決
110年度訴易字第33號
原      告  潘惠宗  
被      告  詹茵婷  

上列當事人間請求侵權行為損害賠償事件，原告提起刑事附帶民
事訴訟，經本院刑事庭移送前來（110年度附民字第184號），本
院於民國110年10月19日言詞辯論終結，判決如下：
    主      文
被告應給付原告新臺幣捌仟元，及自民國一一零年四月十四日起
至清償日止，按週年利率百分之五計算之利息。
原告其餘之訴駁回。
訴訟費用由被告負擔千分之八，餘由原告負擔。
    事實及理由
一、原告主張：被告於民國109年2月18日晚間7時10分許，騎車
    行經新北市板橋區中正路1巷口，於交通號誌為紅燈時違規
    左轉，經伊(時任新北市政府警察局板橋分局警備隊員警)攔
    檢製單舉發，被告心生不滿，竟於同日晚間7時21分許在上
    址數次辱罵伊「遇到鬼」等語，貶損伊之名譽。爰依民法第
    184條第1項前、後段（擇一）及第195條第1項前段規定，求
    為命被告給付慰撫金新臺幣（下同）100萬元，及自起訴狀
    繕本送達翌日起至清償日止，按週年利率5%計算利息之判決
    。
二、被告則以：伊只是抒發心境，覺得最近很倒楣諸事不順，並
    未指名道姓，無意侮辱原告，亦不會導致原告名譽受損等語
    ，資為抗辯。答辯聲明：原告之訴駁回。　　
三、查被告於109年2月18日晚間7時10分許，騎車行經新北市板
    橋區中正路1巷口，於交通號誌為紅燈時違規左轉，經原告
    攔檢製單舉發，被告於同日晚間7時21分許在上址出言「遇
    到鬼」之事實，為兩造所不爭執（見本院卷8、63頁）。原
    告主張其名譽受到侵害，自得請求被告賠償慰撫金，為被告
    所否認，並以前揭情詞置辯。本件爭點在於：（一）被告出
    言「遇到鬼」是否針對原告所為？有無侮辱原告名譽？（二
    ）賠償慰撫金數額應以如何為適當？茲論述如下：
（一）按因故意或過失，不法侵害他人之權利者，負損害賠償責
      任，民法第184條第1項前段定有明文。所謂名譽係個人在
      社會上享有一般人對其品德、聲望或信譽等所加之評價，
      因此名譽有無受損害，應以社會上對個人評價是否貶損作
      為判斷之依據（最高法院104年度台上字第408號判決意旨
      參照）。細繹兩造當時對話之前後脈絡：「(原告）欸小
      姐請注意你的言詞情緒喔，我真的不是要找你麻煩。」「
      （被告）我知道啦，你也知道我真的心情很不好啊，我沒
      事，我只不過轉個彎而已，而且我就在旁邊騎過來就被開
      罰單，你不會心情不差嗎？今天你如果是我，你會不會心
      情不好？你有沒有同理心啊，對不對？這正常的啊，我今
      天失業一整天沒賺到錢，還要被你們開罰單，然後現在景
      氣又這麼差，唉。」……「（被告）只能說真衰啦，沒事遇
      ，遇到鬼啦。」「（原告）欸，你說誰遇到鬼？」「（被
      告）你們是鬼啊，你們是鬼啊，在我心裡，我覺得你們是
      鬼（以右手往內比向自己胸口）。」「（原告）欸小姐，
      我已經跟你解釋至少兩次，我們在執行公務了捏。」「（
      被告）我知道，我知道，啊你寫你的啊，我講我的啊。」
      「（原告）你沒必要、沒必要把事情弄到這麼大吧。」「
      （被告）沒，我知道，我知道。」……「（被告）我有說什
      麼嗎，我說、我只說我不小心遇到鬼啊，有什麼不對嗎？
      」「（原告）啊你剛又說我們兩個是鬼，這樣貶低我社會
      上的評價捏。」「（被告）好好好，你高興就好了，你高
      興就好了。」「（原告）嘿啊，這樣很傷心捏，我也沒用
      髒話罵你啊，何必要這樣子呢？」……「（被告）今天真的
      很衰啊，遇到鬼啊，不對喔？」「（原告）欸你怎麼一直
      一直講呢？」「（被告）不然我要講什麼，我遇到神嗎？
      」「（原告）呃，小姐那沒辦法囉。」「（被告）用路人
      都看到了我遇到鬼，沒有錯啊，大家都在看我啊。」「（
      原告）那小姐沒辦法，我只好依規定全都，你違規什麼，
      我就給你寫什麼囉，嘿啊，因為我很傷心欸，你罵我三次
      鬼，嘿啊。」……「（被告）那我不用說，就算這不是遇到
      鬼，是遇到什麼，遇到神嗎？」等語（見本院110年度上
      易字第671號刑事案卷38至45頁之錄影勘驗筆錄），可見
      被告因違規紅燈左轉，遭執行公務之原告製單舉發，心生
      不滿而稱遇到鬼（指原告）。依一般社會通念，「遇到鬼
      」具有貶損他人聲譽之含意，而被告在公共場所數次針對
      原告口出此言，言談間充斥不滿之負面情緒，顯然有意貶
      損原告之社會評價，而侵害其名譽權，應負損害賠償責任
      。被告抗辯其未指名道姓，無意侮辱原告，亦不會導致原
      告名譽受損云云，尚非可採。
（二）次按不法侵害他人之身體、健康、名譽、自由、信用、隱
      私、貞操，或不法侵害其他人格法益而情節重大者，被害
      人雖非財產上之損害，亦得請求賠償相當之金額，民法第
      195條第1項前段亦有明定。慰撫金之多寡，應斟酌雙方之
      身分、地位、資力與加害之程度及其他各種情形核定相當
      之數額；其金額是否相當，自應依實際加害情形與被害人
      所受之痛苦及雙方之身分、地位、經濟狀況等關係決定之
      （最高法院85年度台上字第460號判決意旨參照）。本件
      被告辱以「遇到鬼」不法侵害原告之名譽權，原告於精神
      上應受有相當痛苦，自得請求被告賠償慰撫金。本件原告
      教育程度為大學畢業，任職警察，每月薪資約6萬元；被
      告則為高職畢業，從事美髮業，每月薪資約2萬餘元，為
      兩造所陳明（見本院卷62、65頁）。又原告於109年度報
      稅所得86萬7,698元，名下無登記財產；被告於109年度報
      稅所得70萬8,567元，名下有房屋4筆、土地6筆、投資67
      筆，價值746萬6,310元（見本院卷31、32、35至57頁之稅
      務電子閘門財產所得調件明細表）。本院審酌上情，及被
      告侵害原告名譽之手段、原告所受精神上痛苦程度等各種
      情況，認原告得請求之慰撫金，以8,000元為適當。　　
四、綜上所述，原告依民法第184條第1項前段、第195條第1項前
    段規定，請求被告給付8,000元，及自起訴狀繕本送達翌日
    即110年4月14日（見附民卷3頁）起算之法定遲延利息，核
    屬有據，應予准許；逾此部分之請求，則無理由，應予駁回
    。又本院既認原告依民法第184條第1項前段請求之侵權責任
    成立，則其依同條項後段請求部分即無庸論究。　　
五、本件事證已臻明確，兩造其餘之攻擊或防禦方法及所用之證
    據，經本院斟酌後，認為均不足以影響本判決之結果，爰不
    逐一論列，附此敘明。
六、據上論結，本件原告之訴為一部有理由，一部無理由。爰判
    決如主文。
中　　華　　民　　國　　110 　年　　11　　月　　2 　　日
                  民事第七庭
                      審判長法  官  李昆霖
                            法  官  蔡惠琪
                            法  官  譚德周
正本係照原本作成。
不得上訴。
中　　華　　民　　國　　110 　年　　11　　月　　2 　　日

                            書記官  張郁琳